【裁判字號】    92,交上訴,1535
【裁判日期】    920930
【裁判案由】    公共危險等
【裁判全文】
臺灣高等法院臺中分院刑事判決           民國九十二年度交上訴字第一五三五號
    上  訴  人
    即  被  告  乙○○
    選任辯護人  胡昇寶
右上訴人因公共危險等案件，不服臺灣臺中地方法院中華民國九十二年七月十八日第
一審判決（民國九十二年度交訴字第三四號，起訴案號：臺灣臺中地方法院檢察署民
國九十二年度偵字第二六○四號），提起上訴，本院判決如左：
    主      文
上訴駁回。
乙○○緩刑伍年。
    事      實
一、乙○○係嘉鎮通運有限公司之司機，為從事駕駛業務之人，於民國（下同）九十
    一年五月十六日二十二時許至二十四時許，在臺中市○○路友人住處飲用啤酒三
    瓶後，因酒力發作精神不濟，已不能安全駕駛動力交通工具，猶於翌日凌晨一時
    許，駕駛車牌號碼ＩＬ─四三六號曳引車上路。於同日凌晨一時四十五分許，沿
    臺中市○○路往大雅路方向行駛至忠明路與民權路交岔路口時，原應注意車輛行
    駛時，駕駛人應注意車前狀況及兩車併行之間隔，並隨時採取必要之安全措施，
    且應注意轉彎車應讓直行車先行，而按當時天候雨、夜間有照明、路面無缺陷、
    無障礙物、視距良好之情況，並無不能注意之情事，竟疏未注意及此，貿然右轉
    民權路，適李富強騎乘車牌號碼ＦＸＸ—八九六號重機車沿忠明路直行至上開路
    口，而遭乙○○駕駛之曳引車撞倒、碾壓後，受有頭部外傷、胸腹髖部挫傷，肋
    骨、骨盆骨折，下肢裂創等傷害，經路人報警送醫救治，延至同日三時四十五分
    許死亡。乙○○於肇事後非但未停車救助反而逃逸離開現場，嗣員警依在場目擊
    之糠明宗所提供之曳引車車號，循線查獲乙○○，並於當日三時四十四分對乙○
    ○施以酒精濃度測試，結果其呼氣酒精濃度達每公升○‧七七毫克，始知悉上情
    。
二、案經臺中市警察局第二分局報請臺灣臺中地方法院檢察署檢察官相驗後自動檢舉
    偵查起訴。
    理      由
一、訊據上訴人即被告（下稱被告）乙○○固坦承於前揭時地酒後駕車之事實，惟矢
    口否認有何駕車肇事逃逸犯行，辯稱：當時下雨，視線不佳，且拖車很長，係車
    子後面撞到，伊未見李富強之機車，亦未聽見撞擊聲云云。經查：
（一）被告於右揭時、地駕車肇事逃逸之犯罪事實，業據目擊證人糠明忠於偵查中證
      述：九十一年五月十七日凌晨一時四十五分左右，伊騎機車在忠明八街與民權
      路口等紅綠燈，死者之機車與拖車同方向，機車原行駛於拖車右側前方一公尺
      左右，機車直行，拖車則右轉民權路，拖車車頭因而擦撞到機車左側，伊聽見
      很大聲之撞擊聲，撞擊後機車人車倒地，拖車還在轉彎，死者倒地後還滾了一
      小段距離，當時拖車已駛入民權路，只剩車尾部分尚未轉入，之後拖車右後輪
      碾過死者身體，拖車行車速度即由慢變快加速離開，伊見拖車逃逸，便以時速
      六十公里之速度追趕，迨拖車行駛至梅亭街中華電信公司門口停下來，伊旋抄
      下車號等語（見九十一年度相字第七○八號卷第八十三頁、第八十四頁），復
      有交通事故調查報告表、現場圖、臺灣省臺中區車輛行車事故鑑定委員會鑑定
      書、酒精測試紀錄、觀察紀錄表、舉發違反道路交通管理事件通知單各一份及
      照片七十五張在卷可稽。
（二）事故發生時既然身處對向路口之目擊證人尚得聽聞撞擊聲響，且曳引車後半拖
      車因而彈跳，可見撞擊力道相當猛烈，又曳引車車身又較諸一般車輛為長，轉
      彎時速度自需放慢，於此情況，非高速行駛之被告，對於撞擊聲響及碾壓人體
      之事豈會毫無所悉，況被告係從事駕駛業務之人，對於事故及危險之認識能力
      當較常人為高，故其以視線不佳、未聽見撞擊聲云云置辯，顯係卸責之詞，不
      足採信。
（三）按服用酒類不能安全駕駛動力交通工具之認定，參考德國、美國之認定標準，
      對於駕駛人於呼氣中酒精濃度達每公升○‧五五毫克以上者，肇事率為一般正
      常人之十倍，應認已達不能安全駕駛之標準（法務部八十八年五月十八日八八
      年度法檢字第一六六九號函參照），被告肇事近二小時後所測得呼氣酒精濃度
      猶達每公升○‧七七毫克，已逾上開不能安全駕駛之標準甚多。是被告駕車當
      時確處於不能安全駕駛動力交通工具之狀態，至為灼然。
（四）再按汽車駕駛人飲酒後其吐氣所含酒精成分，超過每公升○‧二五毫克以上者
      ，不得駕駛車輛；又駕駛人應注意車前狀況，隨時採取必要安全措施；且汽車
      行駛至交岔路口，轉彎車應讓直行車先行，道路交通安全規則第一百十四條第
      二款、第九十四條第三項、第一百零二條第六款分別定有明文。被告身為汽車
      駕駛人，駕駛汽車自應注意上開規定，且肇事時天候雨、夜間有照明、為柏油
      路面、無障礙物、視距良好，依其客觀之情形顯示並無不能注意之情形，被告
      竟疏於注意，酒後駕車疏未注意車前狀況，行駛至交岔路口轉彎而未讓直行車
      先行，以致肇事，被告對於車禍之發生顯有過失。而被害人李富強確因本件車
      禍受傷害死亡，此經公訴人督同檢驗員相驗屬實，製有相驗筆錄、相驗屍體證
      明書、驗斷書附卷可憑。被告之過失駕駛行為與被害人李富強之死亡結果間，
      具有相當之因果關係，是本件之事證明確，被告之犯行已堪認定，應予依法論
      科。
二、查被告平日以駕駛為業，此經其供明在卷，其為從事駕駛業務之人，核其所為，
    係犯刑法第一百八十五條之三違背安全駕駛罪、第二百七十六條第二項業務過失
    致人於死罪及第一百八十五條之四肇事致人死傷逃逸罪。其酒醉駕車因而致人死
    亡，就其所犯業務過失致人於死罪部分，應依道路交通管理處罰條例第八十六條
    第一項規定加重其刑。被告所犯上開三罪間，犯意各別，行為互殊，應予分論併
    罰。至公訴人以被告肇事後對於當時無自救能力之被害人，未停車為必要之救護
    或其他措施，而駕車逃逸，因認被告另涉犯刑法第二百九十四條第一項之遺棄罪
    嫌。惟刑法第一百八十五條之四肇事致人死傷逃逸罪之構成要件，較同法第二百
    九十四條第一項之遺棄罪為寬，且前者之法定刑度係參考後者而定，立法目的似
    有意將駕駛動力交通工具肇事致人受傷而逃逸行為之處罰，以前者之規定代替後
    者之意，且就肇事致人死亡而逃逸者，亦依該罪科以刑責，俾促使駕駛人於肇事
    後能對被害人及時救護，以減少死傷，則在駕駛動力交通工具肇事，致人死傷，
    使陷於無自救能力而逃逸之情形，該第一百八十五條之四規定為同法第二百九十
    四條第一項規定之特別規定，應優先適用（最高法院八十八年度台上字第七三九
    六號判決之參照），故不再論以刑法第二百九十四條第一項之遺棄罪，附此敘明
    。原審適用刑法第一百八十五條之三、第一百八十五條之四、第二百七十六條第
    二項、第五十一條第五款，道路交通管理處罰條例第八十六條第一項，罰金罰鍰
    提高標準條例第一條之規定，審酌被告酒醉後已不能安全駕駛，仍不顧公眾之安
    危，貿然駕車，並因非輕之過失，導致被害人李富強因本件車禍事故死亡無可彌
    補之後果，而被告肇事後非但未報警救護，反棄被害人於不顧，甚為可訾，應予
    非難；兼衡被告到庭審理時之態度，犯後未與被害人之家屬達成民事和解等一切
    情狀，分別量處違背全安駕駛罪有期徒刑月，業務過失致人於死罪有期徒刑壹
    年貳月，肇事致人死亡逃逸罪有期徒刑捌月，並定應執行之刑，為有期徒刑貳年
    以資懲儆。其認事、用法及量刑，並無不當，被告上訴意旨否認部分犯罪，指摘
    原判決不當，為無理由，應予駁回。第查被告前未受有期徒刑以上刑之宣告，有
    台灣高等法院被告全國前案紀錄表一紙附卷可稽，於本院審理時已與被害人之配
    偶丙○○成立民事和解，並依約履行和解條件，有同意書影本及匯款證明影本各
    一紙可按，受此宣告刑之教訓後，應已知所警愓，而無再犯之虞，本院認其所受
    宣告之刑，以暫不執行為適當，爰予宣告緩刑伍年，以啟自新。
三、據上論斷，應依刑事訴訟法第三百六十八條，刑法第七十四條第一款，判決如主
    文。
本案經檢察官甲○○到庭執行職務。
中      華      民      國      九十二  年      九      月      三十    日
                                臺灣高等法院臺中分院刑事第九庭
                                      審判長法  官  陳  筱  珮
                                            法  官  趙  春  碧
                                            法  官  吳  重  政
右正本證明與原本無異。
除違背安全駕駛罪部分外，均得上訴。
如不服本判決應於收受送達後十日內向本院提出上訴書狀，其未敘述上訴之理由者並
得於提起上訴後十日內向本院補提理由書（均須按他造當事人之人數附繕本）。
                                            書記官  林  育  德
中      華      民      國      九十二  年      十      月      二      日
附錄：
刑法第一百八十五條之三
服用毒品、麻醉藥品、酒類或其他相類之物，不能安全駕駛動力交通工具而駕駛者，
處一年以下有期徒刑、拘役或三萬元以下罰金。
刑法第一百八十五條之四
駕駛動力交通工具肇事，致人死傷而逃逸者，處六月以上五年以下有期徒刑。
刑法第二百七十六條第二項
從事業務之人，因業務上之過失犯前項之罪者，處五年以下有期徒刑或拘役，得併科
三千元以下罰金。
                                                                        Ａ


司法院資訊處製作；財團法人民間司法改革基金會備份。
